臺灣高等法院民事判決　　　　　　　　93年度勞上易字第89號
上　訴　人　奧華科技股份有限公司
法定代理人　陳可仁
訴訟代理人　葉銘功律師
被 上 訴人　甲○○
訴訟代理人　陳君漢律師
上列當事人間請求給付薪資等事件，上訴人對於中華民國93年8
月31日臺灣臺北地方法院93年度勞訴字第15號第一審判決提起上
訴，本院於94年3月23日言詞辯論終結，判決如下：
    主  文
上訴駁回。
第二審訴訟費用由上訴人負擔。
    事實及理由
一、被上訴人起訴主張：伊自民國92年2月10日起受聘上訴人公
    司擔任副總經理乙職，原約定每月薪資新台幣（下同）
    200000元，惟因上訴人財務困難，雙方乃協議被上訴人每月
    暫領薪資100000元，其餘部分則於離職或具領年終獎金時一
    次補發。詎上訴人於92年7月4日率爾終止兩造契約，迫使被
    上訴人離職，斯時上訴人尚積欠被上訴人薪資476666元未為
    發給，爰依法訴請上訴人如數給付及加付自支付命令送達翌
    日起至清償日止按年息5%計算之法定遲延利息。原審為被上
    訴人勝訴之判決，並依職權及上訴人聲請分別為假執行及供
    擔保免為假執行之宣告。被上訴人於本院為駁回上訴之聲明
    。
二、上訴人則以：依兩造簽立之年薪契約書第5條約定，被上訴
    人薪資係以一年十二個月平均分配，每月5日支付月薪50%，
    其餘累計至員工離職或合約到期日止，以公司股票支付。
    故被上訴人尚不得請求上訴人以現金方式給付所餘薪資。而
    被上訴人離職時，上訴人已表明願依前開契約書之約定，以
    公司股票給付剩餘薪資，惟遭被上訴人拒絕受領云云置辯。
    並聲明：(一)原判決廢棄。(二)被上訴人在第一審之訴駁回。
三、查被上訴人自92年2月10日起受聘於上訴人擔任副總經理乙
    職，每月薪資200000元，嗣於92年7月4日因上訴人終止兩造
    間之契約而離職，尚餘薪資476666元未領取一節，迭經被上
    訴人陳述綦詳，並提出台北市政府勞資爭議調解紀錄、存證
    信函、股份轉讓承諾書等件為證（見原審卷第13至15頁），
    復據上訴人自承無訛，應堪信為真實。
四、上訴人雖提出年薪契約書影本，並舉證人吳金燕證言為佐，
    辯稱：被上訴人曾同意每月僅支領50%之薪資，其餘薪資則
    待離職時由上訴人以等值之上訴人股票支付之。然此為被上
    訴人堅決否認。經查：
(一)卷附年薪契約書第5條固約定：「支付方法：以一年十二個月
  平均分配，每月五日支付月薪之50%，於累計至員工離職或合
  約到期日止以公司之股票支付，故截至員工離職或合約到期日
  止，員工應至少獲得累計薪資之50%等值之股票（所謂等值係
  指不得低於薪資之50%）。」（見原審卷第43頁）惟被上訴人
  否認曾見過該紙契約書，遑論簽署同意。而上訴人陳稱該年薪
  契約書原本早已遺失，僅能提出影本供為佐證。觀諸卷附年薪
  契約書影本，其上雖有被上訴人之日文簽名「口」，
  且與卷附上訴人所提請款單之簽名式樣（見本院卷一第56、57
  頁），以肉眼觀之確屬類似，然因該簽名係屬影印，而利用一
  般影印機即可影印合成文件，則該簽名是否真為被上訴人本人
  親簽於契約書上，殊堪質疑。
(二)證人吳金燕雖附和上訴人說詞，謂被上訴人曾簽署前開年薪契
  約書，並由其將該份契約書放入公司人事資料中云云。然查證
  人吳金燕於原審自承係擔任上訴人管理部經理，負責人事、行
  政、採購等事務，人事部分是處理公司人員到職後之工作條件
  及薪資控管等項目，故知悉公司員工之薪資狀況，而公司員工
  中尚有他人簽有類似之年薪契約書，其本人亦有簽訂。惟當原
  審承辦法官訊問他人之薪資約定時，證人吳金燕卻陳稱無法敘
  述其他相類似年薪約定之內容，甚且無法回答其年薪、月薪數
  額，及其究以年薪或月薪方式計薪（見原審卷第73、74頁）。
  是證人吳金燕對切關自身利害之計薪方式及公司其他員工之薪
  資內容均不復記憶，卻獨對被上訴人之薪資給付約定印象清晰
  ，殊違常情，其證言顯具疵瑕，無從採信。
(三)至上訴人所提其與訴外人林新建簽訂之年薪契約書，乃其與訴
  外人林新建之個別約定，與被上訴人無涉，尚難據此推論兩造
  曾簽訂相同之年薪契約書，而為上訴人有利之認定。
(四)按私文書，應由舉證人證其真正，民事訴訟法第357條定有明
  文。故當事人提出之私文書，他造有爭執時，應由舉證人證其
  真正，否則即無形式上證據力之可言，不得採為裁判之基礎，
  最高法院42年度台上字第1152號判決亦採此見，可資參照。綜
  前所述，上訴人所提證據方法尚難證明卷附年薪契約書影本為
  真正，自無從採為裁判之基礎。
五、次查上訴人91年間營運持續產生虧損，股權淨值已低於實收
    資本額二分之一，且流動負債總額已超過流動資產總額
    00000000元，而上訴人亦於93年1月14日召開債權人會議以
    處理債務，此有會計師查核報告（見本院卷二第7頁）及債
    權人會議通知（見原審卷第66頁）附卷可憑，復為上訴人所
    不爭執。故被上訴人陳稱其係因上訴人財務困難，始同意每
    月暫時領取薪資100000元，其餘100000元部分則於離職或具
    領年終獎金時一次補發等情，應堪信取。
六、上訴人另雖抗辯其於被上訴人離職時已表明願依約以股票給
    付所欠薪資476666元，卻遭被上訴人拒領，被上訴人自不得
    再為請求等語。然依民法第235條前段規定：「債務人非依
    債務本旨實行提出給付者，不生提出之效力。」，兩造既然
    約定上訴人應以現金給付薪資予被上訴人，則上訴人僅願以
    股票給付所欠薪資，與兩造間約定不符，不生提出之效力，
    被上訴人尚無受領遲延可言。上訴人執此為辯，要無足採。
七、綜上，上訴人確積欠薪資476666元未為給付。從而，被上訴
    人訴請上訴人給付薪資476666元，及自支付命令送達翌日即
    92年7月29日起至清償日止，按年息5%計算之利息，洵屬有
    據，應予准許。原審判命上訴人如數給付，並依職權及上訴
    人聲請為假執行及供擔保免為假執行之宣告，核無不合。上
    訴意旨仍執陳詞指摘原判決不當，求予廢棄改判，為無理由
    ，應予駁回。
八、上訴人雖另聲請訊問被上訴人、證人陳可仁及吳金燕。惟被
    上訴人已明確表示未曾簽訂年薪契約書，亦未曾與上訴人約
    定以股票給付薪資，此觀其歷次書狀甚明，自無庸通知本人
    到庭陳述。又陳可仁乃上訴人之法定代理人，與本件利害相
    關，而上訴人並無法舉證證明卷附年薪契約書為真正，詳如
    前述，自不得僅憑其法定代理人到庭為片面陳述，即認已足
    證明該書證為真；且證人吳金燕於原審證詞多所疵累，顯難
    認係一時緊張所致，是渠等均無再行訊問之必要。
九、本件為判決之基礎已臻明確，兩造其餘陳述及所提其他證據
    ，經本院斟酌後，認均於判決結果無影響，爰不一一論述，
    併此敘明。
十、據上論結，本件上訴為無理由，依民事訴訟法第449條第1項
    、第78條，判決如主文。
中　　華　　民　　國　　94　　年　　4 　　月　　6 　　日
                  勞工法庭　審判長法　官　張耀彩
                                  法　官　林金吾
                                  法　官　盧彥如
正本係照原本作成。
不得上訴。
中　　華　　民　　國　　94　　年　　4 　　月　　7 　　日
　　　　　　　　　　　　　　　　　書記官　鄭兆璋
